【裁判字號】    94,上訴,2158
【裁判日期】    950428
【裁判案由】    毒品危害防制條例
【裁判全文】
臺灣高等法院臺中分院刑事判決        94年度上訴字第2158號
上  訴  人
即  被  告  乙○○
上列上訴人因違反毒品危害防制條例案件，不服臺灣南投地方法
院九十四年度訴字第五一二號中華民國九十四年九月二十日第一
審判決（起訴案號：臺灣南投地方法院檢察署九十四年度毒偵字
第八○一號，移送本院併辦案號：同署九十五年度毒偵字第九八
號），提起上訴，本院判決如下：
    主  文
原判決撤銷。
乙○○連續施用第一級毒品，累犯，處有期徒刑壹年伍月；扣案
第一級毒品海洛因貳拾伍包（其中三包合計淨重六．六四公克，
另外二十二包合計淨重一．七○公克）均沒收銷燬之，白粉壹包
、杓子貳支均沒收。又連續施用第二級毒品，累犯，處有期徒刑
柒月，扣案之第二級毒品甲基安非他命貳包（含袋共重二．○公
克）均沒收銷燬之。以上有期徒刑部分，應執行有期徒刑壹年拾
月。
    事  實
一、乙○○曾於民國（下同）八十八年間，因施用毒品案件，經
    臺灣南投地方法院於八十八年六月三十日以八十八年度聲字
    第一○五四號裁定送觀察、勒戒，後因認無繼續施用毒品之
    傾向，經臺灣南投地方法院檢察署檢察官於八十八年七月十
    四日以八十八年度偵字第三四三八號為不起訴處分確定；又
    於八十九年因施用第一、二級毒品案件，經同署檢察官於八
    十九年三月三十一日以八十九年度毒偵字第六七八號、八十
    九年度毒偵緝字第七一號提起公訴，並經臺灣南投地方法院
    於八十九年六月二十九日以八十九年度訴字第一五○號各判
    處有期徒刑一年、六月，並定應執行有期徒刑一年四月確定
    在案，復因同一施用毒品案件，經依同院裁定送戒治所施以
    強制戒治處分一年，並於九十年十二月一日期滿執行完畢釋
    放。其後，乙○○除於九十年十二月二日入監執行上開施用
    毒品案件被判處之有期徒刑之外，因其再於九十一年間又因
    施用第二級毒品案件經同院於九十一年九月十日以九十一年
    度埔刑簡字第一六三號判處有期徒刑六月確定在案，乃接續
    執行，並於九十二年四月二十三日假釋出監交付保護管束，
    於九十三年九月三日假釋期滿，其假釋未被撤銷，以已執行
    完畢論。
二、詎乙○○在受上開強制戒治執行完畢釋放後之五年內，仍未
    戒除毒癮，明知海洛因、甲基安非他命為毒品危害防制條例
    第二條第二項第一款、第二款所指之第一、二級毒品，不得
    非法持有、施用，竟基於施用第一級毒品海洛因之概括犯意
    ，自九十四年二月間之中旬之某日起，至九十五年一月二日
    十二時止，在南投縣埔里鎮○○路○段五九六巷二八號旁鐵
    皮屋居所內、及在南投縣埔里鎮○○里○○街一巷四號之住
    處，均以將第一級毒品海洛因摻在香菸內點燃，再吸其煙氣
    之方式，連續多次施用第一級毒品海洛因。另乙○○又基於
    施用第二級毒品甲基安非他命之概括犯意，自九十四年二月
    間之中旬之某日起至同年六月一日五、六時許自，亦在南投
    縣埔里鎮○○路○段五九六巷二八號旁鐵皮屋居所內，以將
    第二級毒品甲基安非他命放置入玻璃球內，以火燒烤，再吸
    其煙氣之方式，連續多次施用第二級毒品甲基安非他命。
三、嗣乙○○先於九十四年六月一日下午五時許，為警持臺灣南
    投地方法院法官所核發之搜索票，在南投縣埔里鎮○○路○
    段五九六巷二八號旁鐵皮屋居所內查獲，並扣得乙○○所有
    供其施用之第一級毒品海洛因三包（合計淨重六．六四公克
    、空包裝重二．一七公克）、第二級毒品甲基安非他命二包
    （含袋共重二．○公克），及用來稀釋海洛因之白粉一包，
    並採其尿液送驗，呈甲基安非他命及嗎啡陽性反應，因而查
    悉上情；繼又於九十五年一月二日下午五時五十分許，在南
    投縣埔里鎮○○里○○路○段四二巷四九號住所前被警查獲
    ，並扣得其所有用來施用第一級毒品海洛因之杓子二支，及
    其所有並供其施用之第一級毒品海洛因二十二包（合計淨重
    一．七○公克、空包裝重五．九八公克）。
四、案經南投縣政府警察局埔里分局報請臺灣南投地方法院檢察
    署檢察官偵查起訴，及由南投縣政府警察局埔里分局報由臺
    灣南投地方法院檢察署檢察官移請本院併案審理。
    理  由
一、本案上訴人即被告乙○○（以下簡稱為被告）並未於本院準
    備程序及審理期日到庭，其所提出之上訴狀，亦未為否認犯
    罪之陳述及提出其他辯解。而被告上開犯罪事實，亦據其分
    別在警、偵訊中，及於原審法院審理時坦白承認。且：
（一）被告於九十四年六月一日下午五時許，為警持臺灣南投地
      方法院法官所核發之搜索票，在南投縣埔里鎮○○路○段
      五九六巷二八號旁鐵皮屋居所內查扣其所有供其施用之第
      一級毒品海洛因三包（合計淨重六．六四公克、空包裝重
      二．一七公克）、第二級毒品甲基安非他命二包（含袋共
      重二．○公克），及用來稀釋海洛因之白粉一包，並採其
      尿液送驗，呈甲基安非他命及嗎啡陽性反應之事實，有搜
      索票、搜索扣押筆錄、毒品照片、南投縣政府警察局埔里
      分局毒品案件委託鑑驗尿液代號與真實姓名對照表、詮昕
      科技股份有限公司九十四年六月二十一日報告編號000
      00000號濫用藥物尿液檢驗報告、法務部調查局九十
      四年八月十七日調科壹字第九七○○○二七五五號鑑定通
      知書等在卷可稽，並有上開扣押物扣案可憑。
（二）被告又於九十五年一月二日下午五時五十分許，在南投縣
      埔里鎮○○里○○路○段四二巷四九號住所前被警查獲，
      並扣得其所有用來施用第一級毒品海洛因之杓子二支，及
      其所有並供其施用之第一級毒品海洛因二十二包（合計淨
      重一．七○公克、空包裝重五．九八公克），此情亦有搜
      索同意書、搜索扣押筆錄、法務部調查局九十五年三月二
      十四日調科壹字第九七○○○二九六九號鑑定通知書等在
      卷可佐，並有上開扣押物扣案可據。
二、依據上開證據，堪認被告非法施用第一、二級毒品之自白，
    與事實相符，應堪採信。又被告曾於八十八年間因施用毒品
    案件，經原審法院於八十八年六月三十日以八十八年度聲字
    第一○五四號裁定送觀察、勒戒後，嗣因無繼續施用之傾向
    ，經臺灣南投地方法院檢察署檢察官於八十八年七月十四日
    以八十八年度偵字第三四三八號為不起訴處分確定；其後被
    告又於八十九年間，因施用第一、二級毒品案件，經臺灣南
    投地方法院裁定移送戒治處所施以強制戒治處分一年，並於
    九十年十二月一日期滿執行完畢釋放之事實，有上開不起訴
    處分書、臺灣南投地方法院檢察署施用毒品案件紀錄表、本
    院被告全國前案紀錄表在卷可據。被告確有於上開強制戒治
    執行完畢釋放後之後五年內，再犯本案施用第一級、第二級
    毒品之犯行，事證明確，其上開犯行均堪認定。
三、按海洛因、甲基安非他命分屬毒品危害防制條例第二條第二
    項第一款、第二款所規定之第一、二級毒品，不得非法持有
    、施用。被告非法持有進而非法施用海洛因、甲基安非他命
    ，核被告所為，係分別犯毒品危害防制條例第十條第一項之
    施用第一級毒品罪、及毒品危害防制條例第十條第二項之施
    用第二級毒品罪。至其為施用之目的而持有第一級、第二級
    毒品之低度行為，已分別被其施用第一級、第二級毒品之高
    度行為所吸收，均不另論罪。又被告前後多次施用第一級毒
    品之犯行，及前後多次施用第二級毒品之犯行，其各自犯罪
    之時間緊接，方法相同，並分別觸犯構成要件相同之罪，顯
    均係基於概括犯意反覆而為，均應依刑法第五十六條連續犯
    之規定各論以一罪，並皆加重其刑。因被告上開施用第一級
    毒品之犯行，有連續犯之裁判上一罪關係，故未經公訴人起
    訴而由檢察官移送本院併辦部分，亦為起訴效力所及，本院
    亦應併予審判。另被告所犯上開二罪，犯意各別，罪名不同
    ，應予分論併罰。再，本案被告曾於八十九年間因施用第一
    、二級毒品案件，經臺灣南投地方法院分別判處有期徒刑一
    年、六月，並定應執行有期徒刑一年四月確定；復於九十一
    年間，再因犯施用第二級毒品罪，經同院判處有期徒刑六月
    確定；上開二案經接續執行，於九十二年四月二十三日假釋
    出監並交付保護管束，而於九十三年九月三日假釋期滿，其
    假釋未被撤銷，以執行完畢論；上開各情亦有台灣南投地方
    法院檢察署刑案資料查註紀錄表及本院被告全國前案紀錄表
    各一份在卷可憑。被告在受此有期徒刑之執行完畢，於五年
    內再犯本案有期徒刑以上之二罪，均為累犯，應依刑法第四
    十七條之規定，遞加重其刑。上開扣案之第一級毒品海洛因
    共計二十五包（其中三包合計淨重六．六四公克，另外二十
    二包合計淨重一．七○公克，其包裝與海洛因無從析離）、
    第二級毒品甲基安非他命二包（含袋共重二．○公克，其包
    裝與甲基安非他命無從析離），均應依據毒品危害防制條例
    第十八條第一項前段之規定宣告沒收銷燬之。至於扣案之白
    粉一包、杓子二支，均係被告所有用供施用第一級毒品海洛
    因所用之物，亦應依刑法第三十八條第一項第二款規定宣告
    沒收。
四、原審判決就被告施用第一、二級毒品之犯行予以論罪科刑，
    固屬有見，惟原審判決未及審酌檢察官移送本院併辦之被告
    施用第一級毒品犯行，此部分尚有未合。又第一級毒品海洛
    因或第二級毒品安非他命在以包裝袋包裝之後，鑑定機關無
    論係以傾倒、或刮杓刮取之方式秤重，其包裝袋上均會有微
    量海洛因或安非他命殘留（但因屬微量，故不影響鑑定機關
    以公克計算之重量），如以溶劑加入包裝袋內溶洗，溶洗出
    之液體仍可檢出上開毒品，此情有法務部調查局九十三年三
    月十九日調科壹字第○九三○○一一三○六○號函、高雄醫
    學大學附設中和紀念醫院九十三年四月十三日管認可字第○
    ○五號檢驗報告可憑。原審判決因上開扣案之第一、二級毒
    品曾送鑑定秤重，即將被告所持有之上開第一、二級毒品包
    裝袋，僅為沒收之宣告，而未為沒收銷燬之宣告，此部分亦
    有未洽。再者，原審判決除未及將被告所有用供施用第一級
    毒品海洛因所用之杓子二支宣告沒收外，亦漏未將被告所有
    用供稀釋第一級毒品海洛因以供施用之扣案白粉一包宣告沒
    收，此部分亦有違誤。是本案被告未具理由上訴，其上訴固
    無理由，，但原審判決既有上開可議之處，即屬無可維持，
    應由本院將原審判決均予撤銷改判。爰審酌被告之品行、非
    法施用第一、二級毒品之犯罪情節、及其在犯罪之後，於偵
    、審期間雖能坦承所犯，但其後仍再被警查獲施用第一級毒
    品犯行，此部分顯未見有真正悔誤等一切犯罪情狀，就其施
    用第一級毒品之犯行量處有期徒刑一年五月，另就其施用第
    二級毒品之犯行則仍處有期徒刑七月，並依法定其應執行刑
    為有期徒刑一年十月。扣案之第一級毒品海洛因共計二十五
    包（其中三包合計淨重六．六四公克，另外二十二包合計淨
    重一．七○公克，其包裝與海洛因無從析離）、第二級毒品
    甲基安非他命二包（含袋共重二．○公克，其包裝與甲基安
    非他命無從析離），均依法宣告沒收銷燬之；至於扣案之白
    粉一包、杓子二支，亦依法宣告沒收。
五、被告經本院合法傳喚，無正當理由而未於本院審判期日到庭
    ，爰不待其陳述，逕行判決。
六、據上論斷，應依刑事訴訟法第三百六十八條、第三百六十九
    條第一項前段、第三百六十四條、第三百七十一條、第二百
    九十九條第一項前段、毒品危害防制條例第十條第一項、第
    二項、第十八條第一項前段，刑法第十一條、第五十六條、
    、第四十七條、第五十一條第五款、第三十八條第一項第二
    款，判決如主文。
本案經檢察官甲○○到庭執行職務。
中    華    民    國    95    年    4     月    28    日
              刑事第三庭  審判長法  官  王  增  瑜
                                法  官  胡  忠  文
                                法  官  廖  柏  基
上列正本證明與原本無異。
施用第一級毒品部分，得上訴。
施用第二級毒品部分，不得上訴。
如不服本判決應於收受送達後十日內向本院提出上訴書狀，其未
敘述上訴之理由者並得於提起上訴後十日內向本院補提理由書（
均須按他造當事人之人數附繕本）。
                                書記官  王  麗  英
中    華    民    國    95    年    4     月    28    日
附錄法條：
毒品危害防制條例第十條：
施用第一級毒品者，處六月以上五年以下有期徒刑。
施用第二級毒品者，處三年以下有期徒刑。
                                                      Ａ


司法院資訊處製作；財團法人民間司法改革基金會備份。
